【裁判字號】    97,訴,779
【裁判日期】    970731
【裁判案由】    違反毒品危害防制條例
【裁判全文】
臺灣屏東地方法院刑事判決               97年度訴字第779號
公  訴  人  臺灣屏東地方法院檢察署檢察官
被      告  甲○○
上列被告因違反毒品危害防制條例案件，經檢察官提起公訴（97
年度毒偵字第811 號），嗣被告於本院準備程序進行中先就被訴
事實為有罪之陳述，本院告知被告簡式審判程序之旨，並聽取當
事人之意見後，裁定改由受命法官獨任依簡式審判程序審理，本
院判決如下：
    主  文
甲○○施用第一級毒品，累犯，處有期徒刑壹年陸月。
    事  實
一、甲○○前於民國89年間因施用毒品案件，經本院以89年度毒
    聲字第1472號裁定令入戒治處所施以強制戒治1 年，指揮書
    執畢日期為90年6 月29日，嗣經本院裁定停止戒治，所餘期
    間付保護管束，因保護管束期滿執行完畢，經臺灣屏東地方
    法院檢察署檢察官以90年度戒毒偵字第225 號不起訴處分確
    定。嗣於上開戒治期滿後5 年內之93年間，再因施用毒品案
    件，經本院以93年度訴字第770 號判處有期徒刑8 月、4 月
    確定；後於94年間，又因竊盜案件，經本院以94年度易字第
    180 號判處有期徒刑8 月、5 月確定，此部與上開徒刑再經
    本院以94年度聲字第819 號裁定定應執行刑為1 年10月；再
    於94年間，復因施用毒品案件，經本院以94年度訴字第1079
    號判處應執行有期徒刑1 年6 月確定，後又經本院以96年度
    聲減字第1762號裁定減刑並定應執行刑為9 月，此部與上開
    1 年10月之徒刑合併執行，而於96年11月28日縮短刑期假釋
    出監，並於96年12月31日縮刑期滿未經撤銷假釋以已執行完
    畢論。詎仍未戒除吸食毒品之惡習，復基於施用第一級毒品
    海洛因之犯意，於97年3 月8 日14時許，在屏東縣屏東市某
    空屋旁，以注射針筒摻水注射之方式，施用第一級毒品海洛
    因1 次。嗣為警於97年3 月10日上午11時30分許，因見甲○
    ○與案外人洪志也（另案經本院以97年度訴字第533 號判處
    有期徒刑1 年）共乘機車行經屏東縣恆春鎮○○路段，因行
    跡可疑為警攔查，經甲○○同意，為警採集其尿液送驗，結
    果呈嗎啡陽性反應而查獲。
二、案經屏東縣警察局恆春分局報請臺灣屏東地方法院檢察署檢
    察官偵查起訴。
    理  由
壹、程序部份
一、按除被告所犯為死刑、無期徒刑、最輕本刑為3 年以上有期
    徒刑之罪或高等法院管轄第一審案件者外，於法院行準備程
    序進行中，被告先就被訴事實為有罪之陳述時，審判長得告
    知被告簡式審判程序之旨，並聽取當事人、代理人、辯護人
    及輔佐人之意見後，裁定進行簡式審判程序；且受命法官行
    準備程序，與法院或審判長有同一之權限；又簡式審判程序
    之證據調查，不受刑事訴訟法第159 條第1 項、第161 條之
    2 、第161 條之3 、第163 條之1 及第164 條至第170 條規
    定之限制，刑事訴訟法第273 條之1 第1 項、第279 條第2
    項前段、第273 條之2 分別定有明文。被告所為係犯死刑、
    無期徒刑、最輕本刑為3 年以上有期徒刑以外之罪，其於準
    備程序中就被訴事實為有罪之陳述，經受命法官告知簡式審
    判程序之旨，並聽取公訴人、被告之意見後，本院合議庭認
    為適宜由受命法官獨任進行簡式審判程序，依刑事訴訟法第
    273 條之1 第1 項規定，裁定由受命法官獨任進行審判程序
    ，合先敘明。
貳、實體部分
一、訊據被告甲○○對於上揭犯罪事實均坦承不諱，復查：
（一）經警於查獲被告當日12時30分所採之尿液送驗結果，係呈
      嗎啡陽性反應，此有屏東縣警察局恆春分局辦理毒品危害
      防制條例案尿液送檢人真實姓名對照表、正修科技大學超
      微量研究科技中心97年3 月27日編號R00-0000-000號檢驗
      報告各1 份在卷可稽。
（二）按修正毒品危害防制條例就施用毒品者，祇於「初犯」及
      「5 年後再犯」二種情形，有其追訴條件之限制，即須於
      初犯經觀察、勒戒或強制戒治釋放後，5 年內均無施用毒
      品之行為，始能認其前所實施之觀察、勒戒或強制戒治已
      足遮斷毒癮，而得於5 年後再犯時，再予適用初犯之規定
      ，重行觀察、勒戒等程序。倘5 年內已經再犯，被依法追
      訴處罰，縱其第3 次（或第3 次以上）施用毒品之時間在
      初犯釋放5 年以後，即與「5 年後再犯」之情形有別，且
      因已於「5 年內再犯」，顯見其再犯率甚高，原實施觀察
      、勒戒或強制戒治，已無法收其實效，而無5 年戒斷期之
      存在，自無再經觀察、勒戒及強制戒治之必要，應由檢察
      官逕行起訴（最高法院95年度台非字第59號、第65號判決
      意旨、95年度第7 次刑庭會議決議意旨參照）。查被告前
      因施用毒品案件，經本院以89年度毒聲字第1472號裁定令
      入戒治處所施以強制戒治1 年，指揮書執畢日期為90年6
      月29日，嗣經本院裁定停止戒治，所餘期間付保護管束，
      因保護管束期滿執行完畢，經臺灣屏東地方法院檢察署檢
      察官以90年度戒毒偵字第225 號不起訴處分確定。嗣於上
      開戒治期滿後5 年內之93年間，再因施用毒品案件，經本
      院以93年度訴字第770 號判處有期徒刑8 月、4 月確定之
      事實，有臺灣高等法院被告前案紀錄表、臺灣高等法院在
      監在押全國紀錄表及本院93年度訴字第770 號刑事判決各
      1 份在卷足參，則被告於前案經強制戒治執行完畢後，於
      5 年內已經再犯，並經依法追訴處罰，雖本案施用毒品之
      時間在初犯釋放5 年後，惟被告既已先於「5 年內再犯」
      ，顯見其再犯率甚高，原實施觀察、勒戒、強制戒治均已
      無法收其實效，而無5 年戒斷期之存在，參諸前揭判決意
      旨，自無再經觀察、勒戒及強制戒治之必要，而應由檢察
      官逕行起訴，並由本院依法論科。
（三）綜上所述，被告本件施用毒品，事證應屬明確，其犯行應
      堪認定。
二、查海洛因屬毒品危害防制條例第2 條第2 項第1 款所規定之
    第一級毒品，核被告所為，係犯毒品危害防制條例第10條第
    1 項施用第一級毒品罪。被告持有毒品，復進而施用，其持
    有毒品之低度行為，為施用毒品之高度行為所吸收，不另論
    罪。被告前因施用毒品案件，經本院以93年度訴字第770 號
    判處有期徒刑8 月、4 月確定；後於94年間，又因竊盜案件
    ，經本院以94年度易字第180 號判處有期徒刑8 月、5 月確
    定，此部與上開徒刑再經本院以94年度聲字第819 號裁定定
    應執行刑為1 年10月；再於94年間，復因施用毒品案件，經
    本院以94年度訴字第1079 號 判處應執行有期徒刑1 年6 月
    確定，後又經本院以96年度聲減字第1762號裁定減刑並定應
    執行刑為9 月，此部與上開1 年10月之徒刑合併執行，而於
    96年11月28日縮短刑期假釋出監，並於96年12月31日縮刑期
    滿未經撤銷假釋以已執行完畢論一情，有臺灣高等法院被告
    全國前案紀錄表1 份在卷可憑，於5 年內故意再犯有期徒刑
    以上之本件，應依刑法第47條第1 項規定，論以累犯，並依
    法加重其刑。爰審酌被告雖於犯後即能坦承犯行，而其施用
    毒品行為於本質上係屬自我戕害行為，反社會性之程度應屬
    較低；惟施用毒品，不僅足以戕害其個人身心，且極易滋生
    其他犯罪，惡化治安甚重，嚴重損及公益，且被告前屢經觀
    察勒戒、強制戒治等處遇助其戒除毒品，竟再為本件施用毒
    品犯行，顯見其不思悔改，自制力亦顯不佳，又有多起施用
    毒品前科（最近一次乃於94年間經本院以94年度訴字第1079
    號判處應執行有期徒刑1 年6 月確定，後經本院以96年度聲
    減字第1762號裁定減為應執行有期徒刑9 月），以及斟酌公
    訴人當庭求刑之刑度等一切情狀，酌情量處如主文所示之刑
    ，以資懲儆。
據上論斷，應依刑事訴訟法第273 條之1 第1 項、第299 條第1
項前段，毒品危害防制條例第10條第1 項，刑法第11條前段、第
47條第1 項，判決如主文。
本件經檢察官顏珮珊到庭執行職務。
中    華    民    國    97    年    7     月    31    日
                  刑事第一庭    法  官  羅培毓
以上正本證明與原本無異。
如不服本判決應於收受本判決送達後十日內向本院提出上訴書狀
，其未敘述上訴理由者，並得於提起上訴後十日內向本院補提理
由書狀（均須按他造當事人之人數附繕本）「切勿逕送上級法院
」
中    華    民    國    97    年    7     月    31    日
                               書記官  呂坤宗
附錄本判決論罪科刑法條：
毒品危害防制條例第10條第1項
施用第一級毒品者，處六月以上五年以下有期徒刑。


司法院資訊處製作；財團法人民間司法改革基金會備份。
